臺灣嘉義地方法院民事判決
111年度訴字第164號
原      告  洪紹宸  
被      告  李瑋御  

上列當事人間損害賠償事件，原告就本院110年度易字第597號詐
欺案件提起附帶民事訴訟，經本院刑事庭以111年度附民字第20
號裁定移送前來，本院於民國111年5月12日言詞辯論終結，判決
如下：
    主  文
一、被告應給付原告新臺幣(下同)141,032元，及從民國111年3
    月26日起至清償日止，依照年息百分之5計算的利息。
二、原告其餘之訴駁回。
三、本判決可以假執行，但被告如以141,032元為原告預供擔保
    ，可以免為假執行。
四、原告其餘假執行的聲請駁回。
    事實及理由
一、本件被告經合法通知，沒有在言詞辯論期日出庭，且沒有民
    事訴訟法第386條各款規定的情形，所以本院依原告的聲請
    ，在只有原告一方到場辯論情形下作成判決。
二、原告主張：
（一）被告在民國109年8月間，得知原告因有訴訟案件有委任律
      師之需求，竟意圖為自己不法所有，基於詐欺取財的接續
      犯意，向原告謊稱已為其委任律師並先行代墊律師費用新
      臺幣（下同）20萬元等語，讓原告陷於錯誤，同意分次償
      還，原告遂於如附表所示日期，以如附表所示付款方式，
      分次償付如附表所示金額，共計14萬1,032元。且雙方並
      於109年9月7日，在址設嘉義市○○路000號的「多那之」咖
      啡店內，簽訂內文為「甲方李瑋御，乙方洪紹宸，甲方李
      瑋御承諾乙方，委任律師費用20萬，乙方洪紹宸支付11萬
      律師費，乙方還積欠9萬律師費，於民國109年9月7日契，
      已支付11萬元整，其餘則日後約定」等內容的委任文件。
      之後，經原告向被告屢次催討律師委任狀，均遭被告推拖
      ，且於109年10月14日，雙方共同友人周怡怜電知原告並
      沒有為其委任律師一事，原告才知道受騙。
（二）被告前開行為經本院以110年度易字第597號刑事判決認定
      犯詐欺取財罪，判處有期徒刑6月（得易科罰金）。被告
      詐騙原告委任律師費用14萬1,032元，並且因為被告詐欺
      行為，造成原告身心嚴重創傷，都必須服用安眠藥才能入
      睡，且可能造成原告另案被判重刑或併科百萬罰金，必須
      辭去工作，沒有收入，也無法支付罰金，因此請求精神慰
      撫金3,458,968元等語。
（三）聲明：⒈被告應給付原告360萬元，及從起訴狀繕本送達隔
      天起到清償日止，按照年息百分之5計算的利息。⒉原告願
      供擔保，請准宣告假執行。
三、被告答辯：原告損失為14萬1,032元，原告竟追加360萬元的
    精神慰撫金，顯屬漫天開價，此部分無求償依據，應該駁回
    等語。聲明：原告之訴駁回。
四、法院的判斷：　　
（一）因故意或過失，不法侵害他人之權利者，負損害賠償責任
      。民法第184條第1項前段有明文規定。
（二）原告主張被告詐欺原告，導致原告在附表所示各次時間付
      款總計14萬1,032元給被告，已經被告在刑事案件一審審
      理時坦承認罪，且被告上開行為經本院以110年度易字第5
      97號刑事判決認定犯詐欺取財罪，判處有期徒刑6月等事
      實，有上開刑事判決在卷可證。所以，原告主張可以相信
      為真實。
（三）就原告請求被告賠償的項目、金額審究如下：
    1.詐騙14萬1,032元的部分：原告因受被告詐騙交付共14萬1
      ,032元給被告等情，已經本院認定如前。所以，原告依照
      侵權行為的法律關係，請求被告給付14萬1,032元，就有
      依據，應該准許。
    2.精神慰撫金3,458,968元的部分：
　　①不法侵害他人之身體、健康、名譽、自由、信用、隱私、
      貞操，或不法侵害其他人格法益而情節重大者，被害人雖
      非財產上之損害，亦得請求賠償相當之金額，第195條第1
      項前段定有明文。又損害賠償之債，以有損害之發生及有
      責任原因之事實，並二者之間，有相當因果關係為成立要
      件，故上訴人所主張損害賠償之債，如不合於此項成立要
      件者，即難謂有損害賠償請求權存在（最高法院48年台上
      字第481號判例參照）。而所謂相當因果關係，係指依經
      驗法則，綜合行為當時所存在之一切事實，為客觀之事後
      審查，認為在一般情形下，有此環境、有此行為之同一條
      件，均可發生同一之結果者，則該條件即為發生結果之相
      當條件，行為與結果即有相當之因果關係；反之，若在一
      般情形上，有此同一條件存在，而依客觀之審查，認為不
      必皆發生此結果者，則該條件與結果並不相當，不過為偶
      然之事實而已，其行為與結果間即無相當因果關係，不能
      僅以行為人就其行為有故意過失，即認該行為與損害間有
      相當因果關係（最高法院87年度台上字第154號、98年度
      台上字第673號判決意旨參照）。　
　　②原告雖主張因受被告詐騙14萬1,032元，導致身心受創，請
      求被告給付精神慰撫金3,458,968元等語，但是被告所為
      的侵權行為是不法侵害原告的財產權，並非不法侵害原告
      的身體、健康、名譽、自由、信用、隱私、貞操，或其他
      人格法益而情節重大的情形，與民法第195條第1項前段規
      定得請求賠償之非財產上損害即精神慰撫金不合。所以，
      原告請求被告給付精神慰撫金，不符合法律規定。
　　③原告雖提出身心障礙證明及處方用藥藥袋(見本院卷第39至
      47頁)，但是依照原告在本院審理時陳述：在本案發生前
      就已領有身心障礙證明及就醫等語(見本院卷第61至62頁)
      。則上開資料尚不足以證明原告領有身心障礙證明及就醫
      服藥與被告詐騙行為間有何關連。
　　④原告再主張因為被告詐騙14萬1,032元，導致自己另案的刑
      事案件無法聘請律師，可能會被判重刑或併科百萬罰金，
      必須辭去工作，沒有收入。但是依社會一般經驗法則，原
      告所指被告詐騙行為並非當然發生原告無法委任律師辯護
      、日後會遭判刑可能失去工作而無收入的結果。而且，依
      照原告在本院審理時陳述：自己與朋友合夥開LED殺菌燈
      公司，每月薪資約3萬元等語（見本院卷第62頁），則被
      告詐騙行為並無必然導致原告無法再委任律師，兩者之間
      並無相當因果關係存在。
　　⑤原告既未能提出其他證據證明自己因被告的詐騙行為，受
      有3,458,968元精神慰撫金的損害，及上開損害與被告的
      詐騙行為間有相當因果關係的利己事實負舉證責任，依照
      前開說明，原告依侵權行為的法律關係，請求被告給付3,
      458,968元精神慰撫金，就沒有依據。
五、結論，原告依照侵權行為的法律關係，請求被告給付141,03
    2元，及從起訴狀繕本送達隔天即111年3月26日起至清償日
    止，依照年息百分之5計算的利息，為有理由，超過的部分
    ，就無理由，應該駁回。
六、原告勝訴部分，依民事訴訟第389條第1項第5款規定，應由
    法院主動宣告原告於本判決確定前，即可依本判決命給付內
    容對被告財產聲請強制執行，並且依據同法第392條第2項規
    定，由法院主動宣告被告如果預先提供擔保之後，就可以免
    為假執行。至於原告請求無理由的部分，其假執行的聲請，
    也沒有依據，一併駁回。
七、另，訴訟中有犯罪嫌疑牽涉其裁判者，法院得在刑事訴訟終
    結前，以裁定停止訴訟程序，民事訴訟法第183條有明文規
    定。但法條既明定「得」以裁定停止訴訟程序，則應否命停
    止訴訟程序，法院本有自由裁量之權（最高法院89年度台抗
    字第234號裁判要旨同此見解）。被告雖以刑事案件仍在上
    訴中，聲請暫停審理本件訴訟。但本院斟酌全辯論意旨及調
    查證據的結果，依自由心證予以判斷，也不受刑事判決結果
    的影響，故本件並無停止訴訟程序的必要，附此敘明。
八、本件是原告提起刑事附帶民事訴訟，由刑事庭合議裁定移送
    本院民事庭事件，免納裁判費，本件訴訟中也沒有產生其他
    訴訟費用，所以沒有訴訟費用額確定及諭知負擔，併此敘明
    。
九、據上論結，原告之訴一部有理由，一部無理由，因此判決如
    主文。
中　　華　　民　　國　　111 　年　　5 　　月　　26　　日
                  民事第一庭  法　官　吳芙蓉   
以上正本證明與原本無異。
如不服本判決，應於送達後20日內，向本院提出上訴狀並表明上
訴理由（須附繕本）。如委任律師提起上訴者，應一併繳納上訴
審裁判費。 
中　　華　　民　　國　　111 　年　　5 　　月　　30　　日
　　                          書記官  王立梅　
附表：
編號 日         期 金     額 （新臺幣） 原告付款方式 備註 1 109年8月26日 8萬元 嘉義火車站附近，現金交付 原告自其國泰世華銀行帳戶「自行提款」8萬元。 2 109年9月7日 3萬元 嘉義市某處，現金交付 原告先自其國泰世華銀行帳戶「跨行提款」2萬元，且以「電子轉出」1萬元至訴外人洪仁富郵局帳戶，再由洪仁富提領該1萬元，交予原告。 3 109年9月11日 3,532元  屏東市遠傳電信門市刷卡 代被告繳付遠傳電信費3,532元，用以償還被告已墊支的律師費20萬元。 4 109年9月12日 6,500元 轉帳 原告自其國泰世華銀行帳戶「電子轉出」6,500元至證人康雅涵郵局帳戶，再由證人康雅涵提領轉交予被告。 5 109年9月24日 1萬元 存入 原告自其國泰世華銀行帳戶「自行提款」1萬8,000元，其中1萬元存入至訴外人康雅涵郵局帳戶，再由康雅涵提領轉交予被告。 6 109年10月7日 16時左右 1萬1,000元 嘉義市○區○○路000號「多那之」咖啡店，現金交付。  原告自其國泰世華銀行帳戶「跨行提款」1萬1,000元。 總            計  14萬1,032元